【裁判字號】    90,上訴,1208
【裁判日期】    901009
【裁判案由】    搶奪
【裁判全文】
臺灣高等法院臺中分院刑事判決                    九十年度上訴字第一二○八號
    上  訴  人
    即  被  告  丙○○
右上訴人因搶奪案件，不服臺灣臺中地方法院九十年度訴字第一九六號中華民國九十
年五月二十一日第一審判決（起訴案號：臺灣臺中地方法院檢察署八十九年度偵字第
二○二八六號），提起上訴，本院判決如左：
    主    文
上訴駁回。
    事    實
一、丙○○曾於民國（以下同）八十七年間因詐欺案件，經本院判處有期徒刑一年確
    定，於八十八年八月六日執行完畢，仍不知悔改，於八十九年十一月二十七日中
    午十二時許，在臺中市○○路二三一號前，拾獲不詳姓名者所遺失已經變造過之
    甲○○身分證，竟意圖為自己不法之所有，將該變造之身分證侵占入己。嗣至八
    十九年十一月二十八日下午五時許，丙○○行經臺中市○○路、漢陽街口時，為
    巡邏之警員攔查盤檢，丙○○因持有該變造之身分證，懼怕遭警方識破，遂沿漢
    口路往大雅路方向逃跑，逃至大雅路四五二號前，丙○○為加速逃逸，竟意圖為
    自己不法之所有，將騎乘車號ＡＴＮ－三一一號機車行至該地之乙○○攔下，並
    將乙○○推下機車而搶奪該機車，旋欲駕駛該機車離去之際，為警追及而當場逮
    捕。
二、案經臺中市警察局第二分局報請臺灣臺中地方法院檢察署檢察官偵查起訴。
    理    由
一、上訴人即被告丙○○（以下稱被告）對於拾得變造之甲○○身分證後，將之侵占
    入己之事實坦承不諱，惟矢口否認有何搶奪之犯行，於原審法院辯稱：當時乙○○騎機車停在路邊，擋到其去路，其在情急之下才推開他，推開之後就被警察抓
    到了，其並沒有將乙○○攔下，並將之推下機車欲騎乘機車離去之行為云云；於
    本院則辯稱：當時是因為逃避警方之追捕，逃跑時才會和乙○○所騎之機車發生
    擦撞云云。
二、被告侵占甲○○所遺失身分證之事實，除據被告迭於警訊、偵查、原審法院及本
    院審理時自白不諱外，核與被害人甲○○於警訊時指訴之情節大致相符，並有已
    遭變造之身分證正反面影本一份附於偵查卷可稽。而所謂「遺失物」，係指本人
    並無拋棄之意思，由於偶然原因而喪失其持有之物者，被害人甲○○係在偶然之
    原因下喪失其身分證之持有，並無拋棄其身分證之意思，此觀之警訊筆錄自明，
    縱使被害人甲○○嗣後再向戶政機關申請補發新的身分證，仍難認被害人甲○○
    自始即有拋棄其身分證之意思，是被告所侵占已遭變造之甲○○身分證係屬遺失
    物，允無疑義。查被告拾得上開變造之身分證後，將之侵占入己，其有為自己不
    法所有之意圖，被告侵占遺失物之犯行洵堪認定。
三、被告搶奪被害人乙○○機車之事實，業據被告於警訊時自白：「：：：逃至大雅
    路四五二號前，攔下騎機車行經該處的機車騎士乙○○，便將乙○○推下機車，
    搶奪下該ＡＴＮ－三一一號重機車，並坐上該機車駕駛座上，正要騎該機車逃逸
    時，被緊追在後的警方當場逮捕」、「我是攔下騎機車經過該處的被害人乙○○
    後，徒手將他推下機車而搶得該機車的」等語；被告嗣於偵查中亦自白：「：：
    警察追我，我看到路旁有一輛機車停在那裏，我推他到旁就騎走，我是一時緊張
    ，並無惡意，而我尚未騎走，警察就趕到」、「因警察追我，我情急之下才去搶
    」等語，核與被害人乙○○於警訊時指訴：「我：：：行經臺中市○○路四五二
    號前時，被一名逃跑給警察追的歹徒（丙○○）攔下後，將我推下機車，並坐上
    該駕駛座上，搶得機車得手，正在逃跑時，被追趕在後的警察當場逮捕查獲」等
    情節相符，復有贓物認領保管單一份、照片二張、車籍作業系統－查詢認可資料
    一份附於偵查卷可按。雖被害人乙○○於原審法院審理時指稱：「當時我騎車騎
    的很慢，後面有人把我的車撞倒，車倒了之後警察幾乎同時到」、「他撞過來，
    沒有上我的駕駛座，也不像要牽機車的樣子」、「我當時機車還在我的胯下，只
    是機車倒了」等語，惟此項證詞與被告前開自白及被害人乙○○於警訊時之上開
    指述不合，應係迴護之詞，是被害人乙○○於原審法院所為之上開指述尚難資為
    有利於被告之認定。且被告於原審法院及本院對於其與被害人乙○○機車發生擦
    撞之原因，前後供述不一，矧臺中市○○路係主要幹道，路面寬闊，被告如欲逃
    跑，衡請應可避開乙○○所騎之機車，豈有無故撞及機車，以增加自身逃逸時障
    礙之理。被告搶奪被害人乙○○之機車一輛，其有為自己不法所有之意圖甚為明
    確。此部分事證明確，被告聲請傳喚被害人乙○○到庭說明，本院認為無此必要
    ，併此敘明。又依被告於警訊及偵查中之自白顯示，其已坐上該機車之駕駛座欲
    騎乘離去，應認已達既遂之階段。被告此部分之辯解顯與事實不符，不足採信。
    本件事證明確，被告搶奪之犯行亦堪認定。
四、核被告所為，係犯刑法第三百三十七條之侵占遺失物罪、第三百二十五條第一項
    之搶奪罪。查被告曾於八十七年間因詐欺案件，經本院判處有期徒刑一年確定，
    於八十八年八月六日執行完畢，此有臺灣高等法院被告全國前案紀錄表及臺灣臺
    中地方法院檢察署刑案資料查註紀錄表各一份附卷可稽，被告於前案執行完畢後
    ，五年內再犯有期徒刑以上之搶奪罪，係累犯，應依刑法第四十七條規定加重其
    刑（僅搶奪罪部分）。所犯上開二罪，犯意各別，犯罪構成要件互殊，應予分論
    併罰。原審法院因而依刑事訴訟法第二百九十九條第一項前段、刑法第三百三十
    七條、第三百二十五條第一項、第四十七條、第四十二條第二項、罰金罰鍰提高
    標準條例第一條前段、第二條之規定，並審酌被告犯罪之動機、目的、手段、其
    品性及智識程度、犯罪所生之危害及其犯罪後之態度等一切情狀，就侵占遺失物
    部分，處罰金壹仟元，並諭知易服勞役之折算標準，而搶奪他人之動產部分，則
    量處有期徒刑柒月。核其認事用法並無違誤，量刑亦稱妥適。被告上訴意旨仍執
    陳詞，任意指摘原判決不當，經核為無理由，應予駁回。
五、據上論結，應依刑事訴訟法第三百六十八條，判決如主文。
本案經檢察官丁○○到庭執行職務。
中      華      民      國      九十     年       十      月     九     日
                                    臺灣高等法院臺中分院刑事第十庭
                                          審判長法  官  林  照  明
                                                法  官  李  寶  堂
                                                法  官  蕭  廣  政
右正本證明與原本無異。
搶奪罪得上訴，其餘部分不得上訴。
如不服本判決應於收受送達後十日內向本院提出上訴書狀，其未敘述上訴之理由者並
得於提起上訴後十日內向本院補提理由書（均須按他造當事人之人數附繕本）。
                                                書記官  黃  禎  祥
中      華      民      國      九十     年       十      月    十二    日
附錄論罪科刑法條：
刑法第三百三十七條：意圖為自己或第三人不法之所有，而侵占遺失物、漂流物或其
                    他離本人所持有之物者，處五百元以下罰金。
                  （罰金部分依罰金罰鍰提高標準條例提高為十倍）。
刑法第三百二十五條第一項：意圖為自己或第三人不法之所有，而搶奪他人之動產者
                          ，處六月以上五年以下有期徒刑。
                                                                        Ｉ


司法院資訊處製作；財團法人民間司法改革基金會備份。
